【裁判字號】    99,訴,1153
【裁判日期】    990810
【裁判案由】    返還消費借貸款
【裁判全文】
臺灣板橋地方法院民事判決              99年度訴字第1153號
原      告  台灣土地銀行股份有限公司
法定代理人  丁○○
訴訟代理人  甲○○
            丙○○
被      告  鄭展宸原名乙○○.
上列當事人間請求給付借款事件，經本院於民國99年7月20日言
詞辯論終結，判決如下：
    主  文
被告應於繼承鄭連同遺產範圍內，給付原告新台幣柒拾萬元及自
民國91年1月15日起至清償日止按年息9.245%計算之利息，並自
民國91年7月16日起至92年1月15日按上開利率10%、自民國92年1
月16日至清償日止按上開利率20%計算之違約金。
訴訟費用由被告於繼承鄭連同遺產範圍內負擔。如有不足由原告
負擔。
    事實及理由
一、原告起訴主張：第三人鄭復陽於民國87年8月4日以被告之被
    繼承人鄭連同為連帶保證人，向原告借用新台幣（下同）計
    70萬元，約定以15年為期，分30期清償，如有1期違約視為
    全部債務到期，其利息、違約金之計算均如本判決主文所示
    。嗣90年3月3日連帶保證人鄭連同死亡，本件被告係其繼承
    人，又91年7月15日起主債務人鄭復陽違約延不清償，其利
    息僅攤還至91年1月14日止，尚積欠如主文所示所示本利及
    違約金。為此依據繼承、保證及借貸法律關係，提起本件訴
    訟，並求為判決如主文所示。
二、被告不爭執原告主張之借貸事實，僅辯以自幼未與鄭連同共
    財同居，其係於鄭連同死亡後數月方知有此保證借款債務，
    其僅繼承鄭連同1筆價值不高之坐落雲林縣內土地，如由其
    清償本件債務顯失公平等語。並聲明：駁回原告之訴。
三、本件原告主張之事實，已據其提出借據、約定書、繼承系統
    表為證，核屬相符，自堪信為真實。
四、惟按98年6月10日修正公佈之民法繼承編施行法第1-3條第4
    項規定「繼承在民法繼承編中華民國九十八年五月二十二日
    修正施行前開始，繼承人因不可歸責於己之事由或未同居共
    財者，於繼承開始時無法知悉繼承債務之存在，致未能於修
    正施行前之法定期間為限定或拋棄繼承，且由其繼續履行繼
    承債務顯失公平者，於修正施行後，以所得遺產為限，負清
    償責任」。經查，本件被告抗辯其自幼未與鄭連同共財同居
    ，其係於鄭連同死亡後數月方知有此保證借款債務，其僅繼
    承鄭連同1筆價值不高之坐落雲林縣內土地，如由其清償本
    件債務顯失公平等情，為原告所不爭執，且本院參酌被告戶
    籍謄本之記載，堪信為真實。
五、從而原告依據消費借貸及連帶保證契約與上開民法繼承編施
    行法第1-3條第4項之規定，請求被告以所得遺產為限，負清
    償責任，為有理由，應予准許。
六、結論：
    本件原告之訴為有理由，依民事訴訟法第78條，判決如主文
    。
中    華    民    國    99    年    8     月    10    日
                  民事第二庭    法  官  陳財旺
以上正本係照原本作成
如對本判決上訴，須於判決送達後20日內向本院提出上訴狀。如
委任律師提起上訴者，應一併繳納上訴審裁判費。
中    華    民    國    99    年    8     月    10    日
                                書記官  林珊慧

司法院資訊處製作；財團法人民間司法改革基金會備份。
